【裁判字號】    99,訴,5108
【裁判日期】    991125
【裁判案由】    損害賠償
【裁判全文】
臺灣臺北地方法院民事裁定              99年度訴字第5108號
原      告  葉秋波
被      告  葉和
上列當事人間請求損害賠償事件本院裁定如下：
    主  文
原告之訴及假執行之聲請均駁回。
訴訟費用新臺幣壹萬零壹佰拾元由原告負擔。
    理  由
一、按除別有規定外，確定之終局判決就經裁判之訴訟標的，有
    既判力；原告之訴，其訴訟標的為確定判決之效力所及者，
    法院應以裁定駁回之，民事訴訟法第400條第1項、第249條
    第1項第7款分別定有明文。所謂訴訟標的，係指為確定私權
    所主張或否認之法律關係，欲法院對之加以裁判者而言（最
    高法院97年度臺上字第969號判決意旨參照）；訴訟標的之
    確定，應依訴狀所載請求之旨趣及原因事實以定之。
二、原告主張：兩造母親葉清秀係民國8年4月8日生，嗣因病至
    財團法人長庚紀念醫院林口分院住院診療，並於92年3月8日
    死亡。繼承人包括葉正雄（其父母相繼於71年間、74年間相
    繼死亡，由其代位繼承）、葉東波、葉秋波、葉由利、葉和
    、葉素珍、葉素貞。詎被告以葉清秀出具委託書方式，先後
    於臺北市北投尊賢郵局：（一）91年10月11日提領定期儲金
    第00000000帳號，計新臺幣（下同）46萬4982元（本金45萬
    2134元、利息1萬2848元）；（二）91年12月23日提領定期
    儲金第00000000帳號，計112萬880元（本金111萬2150元、
    利息8730元）；（三）91年12月27日提領存簿儲金第000000
    0帳號，計489萬6780元；（四）92年1月27日提領存簿儲金
    第0000000帳號，計7040元；（五）92年3月27日提領存簿儲
    金第0000000帳號，計6000元；總計提領649萬5682元（以下
    簡稱系爭存款）。於葉清秀死亡後，被告並未將系爭存款提
    列為遺產，並按應繼分分配與各繼承人，反將之竊佔據為己
    有，自屬無法律上原因而受有利益，致其他繼承人受有損害
    ，原告為繼承人之一人，受有7分之1之損害即92萬7954元，
    爰依民法第179條、第184條第1項規定請求被告給付前開金
    額等語，並聲明：（一）被告應給付原告92萬7954元，及自
    起訴狀繕本送達翌日起至清償日止，按年息5％計算之利息
    。（二）願供擔保，請准宣告假執行。
三、經查，原告前主張被告於91年10月至92年3月間未得被繼承
    人葉清秀之同意，即擅自領取系爭存款，且未將之提列為遺
    產並按應繼分分配與各繼承人，反竊佔據為己有，致其受有
    損害，故依民法第179條、第184條，請求被告給付92萬7954
    元之事實，業經台灣士林地方法院以97年度訴字第360號判
    決認被告係基於其母葉清秀之授權或為支出殯葬費而提領系
    爭存款，故被告所為提領系爭存款之行為並非無法律上原因
    或致生損害於其他繼承人而駁回上開訴訟，前開判決並於98
    年4月14日確定等情，有臺灣士林地方法院民事判決及確定
    證明書附卷可參（見本院99年度司北調字第741號卷第26至
    32頁）。今原告起訴更行對被告訴請給付92萬7954元，其主
    張之原因事實與訴訟標的既與前述確定案件相同，本件之訴
    訟標的即為前開確定案件之既判力所及，揆諸首揭說明，原
    告復行提起本件訴訟，實於法不合，應予駁回。又原告之訴
    既經駁回，則其假執行之聲請已失所附麗，應併予駁回。
四、依民事訴訟法第249條第1項第7款、第95條、第78條，裁定
    如主文。
中    華    民    國    99    年    11    月    25    日
                  民事第三庭    法  官  孫正華
以上正本係照原本作成。
如對本裁定抗告須於裁定送達後10日內向本院提出抗告狀，並繳
納抗告費新臺幣1,000元。
中    華    民    國    99    年    11    月    25    日
                                書記官  林秀娥

司法院資訊處製作；財團法人民間司法改革基金會備份。
